最高法院刑事判決　　　　　　　　　　　　　　　九十三年度台上字第六二三二號
　　上　訴　人　甲○○
　　　　　　　　　　　　八號
　　選任辯護人　陳鄭權律師
　　　　　　　　陳鼎正律師
右上訴人因違反毒品危害防制條例案件，不服台灣高等法院中華民國九十一年一月二
十八日第二審判決（九十年度上訴字第三０九號，起訴案號：台灣桃園地方法院檢察
署八十六年度偵字第七０八五號），提起上訴，本院判決如左：
    主  文
原判決撤銷，發回台灣高等法院。
    理  由
本件原判決撤銷第一審關於上訴人甲○○販賣毒品部分之判決，改判論處上訴人意圖
販賣而持有毒品，累犯罪刑，固非無見。
惟按有罪之判決書對於被告有利之證據，如不加採納，必須說明其不予採納之理由，
始為適法。本件原判決對於上訴人辯稱：查獲本件系爭毒品海洛因之房子係與詹明芬
（阿芬）共同承租，及阿芬始為房子之真正使用人，扣案之毒品係阿芬所有，為警方
在臥室房間床底下發現，上訴人並不知情等語，不予採信，固已在判決內加以指駁並
說明其理由。但上訴人主張：詹明芬與上訴人同租上開房屋，已據證人邱滿於原審作
證在卷，且扣案現場扣得之日記明載上訴人係依靠詹明芬居住該地並無貢獻等語，又
上訴人於被查獲當日係主動開門讓員警上樓搜索，如上訴人知悉毒品在床底下，況警
方又無搜索票，何有任令警方從一樓上至十五樓搜索而不逃走或銷毀毒品之理，原審
採證有違經驗法則。再證人黃金郎於第一審民國八十六年十月三日開庭審理時稱：並
未向上訴人買毒品海洛因，係向阿芬買的，買三次，分別為同年五月二、十、十五日
，每次新台幣（下同）壹萬元等語，與證人郭菊芳於第一審八十六年九月十日審理時
所稱：黃金郎係向阿芬購買毒品云云相符。另原審所調閱之黃金郎於第一審法院八十
六年度訴字第一三九三號販賣安非他命案件中之台灣桃園地方法院檢察署八十六年度
偵字第八八九三號八十六年九月二日偵訊筆錄中，黃金郎係供稱：「小芬」為其毒品
來源，並非上訴人等情。況查扣之毒品其中四十二點七公克係在床底下查獲，其餘二
十二點五公克係在桌上連同瓦斯燈、吸管一併查獲，足認該二十二點五公克部分係供
吸食之用，原審全部認定係供販賣之用，亦與卷證資料不符云云。經查尚非全然無據
，對上開有利於上訴人之證據為何不足採信，未見原判決說明其理由，難謂無調查職
責未盡及判決理由不備之違法。次按毒品危害防制條例或修正前之肅清煙毒條例關於
非法販賣毒品罪之所謂販賣行為，不以販入後復行賣出為要件，只需以營利為目的，
已經販入或賣出，有一於此，犯罪即為完成；此與同條例中關於意圖販賣而持有毒品
罪，係指意圖販賣而販入以外之原因而持有，嗣後始意圖販賣者，迥然不同。本件原
判決雖已於理由內說明上訴人持有本件系爭毒品海洛因之數量高達伍柒點肆捌公克（
包裝重柒點陸公克、純度百分之肆點貳玖、純質淨重貳肆點捌捌公克），以及在
其租處查獲一般可認係為販賣所用之分裝袋貳佰個、電動研磨機貳台、熱封口機一台
及電子磅秤一個，認上訴人持有本件毒品係供販賣之用等情。但對於上訴人究竟以如
何之原因而持有本件系爭毒品海洛因，並未進一步辨明，而於事實中加以認定，並於
判決內說明其依憑之證據及理由，揆之上開說明，因關係法律之適用，自有再加詳查
及辨明之必要，遽為論斷，亦非適法。再按刑事訴訟法第三百條所謂得就起訴之犯罪
事實，變更檢察官所引應適用之法條，係指法院於不妨害事實之同一範圍內，在不擴
張及減縮原訴之原則下，得自由認定事實而為適用法律而言。若法院就單純一罪、實
質一罪或裁判上一罪之全部起訴事實中，認一部犯罪不能證明者，僅於判決理由說明
不另為無罪之諭知即可，不生變更起訴法條之問題。查本件公訴人係認上訴人有涉犯
販賣毒品予黃金郎之犯行，提起公訴，而原判決則以上訴人關於販賣毒品予黃金郎部
分犯罪不能證明，但有意圖販賣而持有毒品之犯行，認起訴事實顯有不當，乃變更起
訴法條，改依意圖販賣而持有毒品罪論擬，揆之上開說明，於法亦有未合。以上違誤
，或為上訴意旨所指摘，或為本院得依職權調查之事項，應認原判決有撤銷發回更審
之原因。
據上論結，應依刑事訴訟法第三百九十七條、第四百零一條，判決如主文。
中　　　華　　　民　　　國　　九十三　　年　　十一　　月　　二十五　　日
                              最高法院刑事第七庭
                                  審判長法官  莊　登　照
                                        法官  洪　明　輝
                                        法官  黃　一　鑫
                                        法官  魏　新　和
                                        法官  林　秀　夫
      右正本證明與原本無異
                                              書  記  官
中　　　華　　　民　　　國　　九十三　　年　　 十二 　　月　　　二　　　日
                                                                        Ｅ
